【裁判字號】    95,訴,1133
【裁判日期】    951114
【裁判案由】    毒品危害防制條例
【裁判全文】
臺灣臺北地方法院刑事判決              95年度訴字第1133號
公  訴  人  臺灣臺北地方法院檢察署檢察官
被      告  甲○○
上列被告因毒品危害防制條例案件，經檢察官提起公訴（95年度
毒偵字第1631號），本院判決如下：
    主  文
甲○○施用第一級毒品，處有期徒刑柒月；又施用第二級毒品，
處有期徒刑肆月。應執行有期徒刑拾月。扣案第二級毒品甲基安
非他命柒包（合計原淨重零點九公克，驗餘淨重零點八八三公克
）均沒收銷燬之，上開毒品外包裝袋柒個（合計重零點七公克）
、麻黃素殘渣袋玖個、吸食器壹組、酒精燈器壹組、玻璃球貳個
均沒收。
    事  實
一、甲○○曾因施用第二級毒品安非他命案件，經本院以93年度
    毒聲字第782 號裁定送觀察、勒戒後，認無繼續施用傾向，
    而於民國94年1 月25日經釋放出所，並經臺灣臺北地方法院
    檢察署檢察官於94年1 月26日以93年度毒偵字第1881號處分
    不起訴在案。詎仍不知悔改，復基於施用第二級毒品安非他
    命之集合犯意，自94年4 月某日起至95年6 月7 日下午4 時
    30分止，先後在臺北縣汐止市○○路18號5 樓之4 、臺北市
    信義區○○路518 號2 樓住處內，將安非他命晶體置入吸食
    器或玻璃球內，以打火機燃燒吸食器或玻璃球加熱吸食安非
    他命煙霧之方式，施用第二級毒品安非他命多次；又於95年
    6 月8 日凌晨1 時30分許為警查獲採尿時回溯26小時內某時
    （應扣除經警查獲至採尿前之時間），施用第一級毒品海洛
    因1 次。嗣為警於95年6 月7 日下午5 時許，持票搜索其位
    於臺北市○○區○○路518 號2 樓住處時，當場扣得甲○○
    所有之第二級毒品甲基安非他命7 包（合計原淨重0.9 公克
    ，驗餘淨重0.883 公克，外包裝袋重0.7 公克）、麻黃素殘
    渣袋9 個、吸食器1 組、酒精燈器1 組及玻璃球2 個，並採
    集其尿液送驗呈甲基安非他命及嗎啡陽性反應，始悉上情。
二、案經臺北市政府警察局中山分局移請臺灣臺北地方法院檢察
    署檢察官偵查起訴。
    理  由
一、證據能力之判斷：
    被告甲○○對於下列各項證據方法，均未爭執其證據能力，
    並同意作為證據（見本院卷第38頁），本院審酌其作成時之
    情況，認為並無不適當之情事，均得作為證據，合先敘明。
二、認定事實所憑之證據及理由：
    訊據被告甲○○固坦承施用第二級毒品安非他命之犯行不諱
    ，惟矢口否認有何施用第一級毒品海洛因之犯行，辯稱：伊
    不知為何尿液檢驗結果呈嗎啡陽性反應，可能係同時被查獲
    之友人鄧廣平吸用海洛因時，伊不小心吸到煙霧所致云云，
    惟查：
  (一)被告施用第二級毒品甲基安非他命部分，業據被告自白不諱
    （見偵查卷第15、19頁、本院卷第38頁反面、第75、77頁）
    ，被告為警查獲後所採集之尿液，經送臺灣檢驗科技股份有
    限公司以酵素免疫分析法初步檢驗、以氣相層析質譜儀確認
    檢驗結果，確呈甲基安非他命陽性反應，此有臺北市政府警
    察局中山分局95年6 月28日函檢附尿液檢體委驗單及臺灣檢
    驗科技股份有限公司濫用藥物尿液檢驗報告1 份在卷可按（
    見偵查卷第59至62頁），又被告於95年6 月7 日下午5 時許
    ，在臺北市○○區○○路518 號2 樓住處內為警查獲時所扣
    得之白色晶體7 包（合計原淨重0.9 公克，驗餘淨重0.883
    公克，外包裝袋重0.7 公克）及殘渣袋9 個，經送臺灣檢驗
    科技股份有限公司以酵素免疫分析法初步檢驗及氣相層析質
    儀分析法確認檢驗結果，白色晶體7 包呈第二級毒品甲基安
    非他命陽性成分，而殘渣袋9 個則呈安非他命類先驅原料麻
    黃素陽性反應，此有該公司濫用藥物檢驗報告2 份附卷可稽
    （見本院卷第35、36頁），復有該白色晶體7 包、殘渣袋9
    個及被告施用第二級毒品甲基安非他命所用之吸食器1 組、
    玻璃球2 個、酒精燈器1 組扣案可憑（見偵查卷第23至41、
    63 頁） ，是被告任意性之自白有相當事實足以佐證，堪認
    與事實相符，可以採信。
  (二)至被告施用第一級毒品海洛因部分，雖經被告矢口否認，並
    以上開情詞置辯，惟查：
  (1)被告為警查獲後所採集之尿液經送驗結果，確呈鴉片類嗎啡
    陽性反應，且其濃度達每毫升381 奈克（ng/ml） ，此有上
    開濫用藥物尿液檢驗報告可參，按尿液毒品檢驗如以免疫分
    析法篩驗，有可能因藥品交叉反應而在尿液中產生偽陽性之
    毒品反應，但若以氣相層析質譜儀分析法確認，則可完全排
    除偽陽性反應等情，有法務部調查局第六處87年9 月22日
    發技(1)字第87071491號函可考。再按海洛因經注射入人體後
    ，約80％於24小時內自尿液中排出，尿液中能否驗出嗎啡陽
    性反應與其投與量、投與途徑、採尿時間、個人體質及檢驗
    方法之靈敏度有關，一般而言，人體代謝物嗎啡之平均可檢
    出時限約為26小時，業據行政院衛生署藥物食品檢驗局於81
    年9 月8 日以藥檢字第8114885 號函示明確，為本院職務上
    所已知之事實。再查被告既於95年6 月8 日凌晨1 時30分許
    為警採集尿液送驗，此有尿液採樣書在卷可稽（見偵查卷第
    53頁），綜上足認本案被告確於95年6 月8 日凌晨1 時30分
    許為警採尿時回溯26小時內之某時（不含查獲後至採尿前之
    時間），有施用第一級毒品海洛因之犯行。
  (2)被告雖辯稱：可能吸到同室友人鄧廣平吸用海洛因之二手煙
    云云。然按海洛因經施打進入人體後，經代謝作用，分解生
    成嗎啡，並以嗎啡型態排於尿液中，而含有煙毒之二手煙，
    如非長時間與吸毒者直接相向且存心大量吸入吸毒者所呼出
    之煙氣，以二手煙中可能存在之低劑量煙毒，應不致在尿液
    中檢驗出煙毒反應，已據法務部調查局以發技一字第1889
    號函、發技一字第1960號函闡釋明確。基此，對照被告於
    警詢時自承：「鄧廣平到我那裡時都是去找洪世恩，而他們
    在另一房間我知道他們好像有吸食，但我未曾看過亦沒有共
    同吸食」、於本院準備程序中亦稱：「我沒有當場看到他〔
    指鄧廣平〕吸」、於審理程序中所陳：「房子是我租的，有
    二個房間，一個是洪世恩分租，鄧廣平是去找洪世恩」等情
    （見偵查卷第15頁、本院卷第52頁）觀察，鄧廣平在另一房
    間內施用海洛因時，被告既無與鄧廣平近距離接近且存心大
    量吸入鄧廣平呼出之煙氣，揆諸前揭法務部調查局函示說明
    ，被告為警採集之尿液自無檢驗出嗎啡類陽性反應之可能，
    被告所辯顯無可取。況查，於上開時、地，與被告一同為警
    查獲之鄧廣平、張國忠、蔡勝達、洪世恩，經警採集渠等之
    尿液送驗結果，鄧廣平、張國忠、蔡勝達均僅呈安非他命陽
    性反應，而洪世恩則呈海洛因及安非他命陰性反應之事實，
    有本院95年度毒聲字第626 號觀察勒戒裁定、95年度毒聲字
    第62 9號觀察勒戒裁定、95年度毒偵字第1630號聲請簡易判
    決處刑書及95年度毒偵字第1569號不起訴處分書在卷足憑（
    見本院卷第55至58頁），則與被告同室之鄧廣平、張國忠、
    蔡勝達、洪世恩於該次為警驗尿之結果既均無嗎啡陽性反應
    ，獨獨被告一人之尿液呈嗎啡陽性反應，適足排除被告吸到
    鄧廣平或其他3 人施用海洛因二手煙之可能性。被告所辯，
    均無可取，其施用第一級毒品海洛因之犯行，堪以認定。
  (三)又被告前因施用第二級毒品安非他命案件，經本院以93年度
    毒聲字第782 號裁定送觀察、勒戒後，認無繼續施用傾向，
    於94年1 月25日經釋放出所，並經臺灣臺北地方法院檢察署
    檢察官於94年1 月26日以93年度毒偵字第1881號處分不起訴
    在案等情，則有臺灣高等法院被告前案紀錄表1 份附卷足憑
    （見本院卷第6 頁），是可認定被告於前次觀察、勒戒處分
    執行完畢釋放後，5 年以內再犯本件施用毒品之罪。
  (四)綜上，本件事證明確，被告於上開時、地施用第二級毒品甲
    基安非他命多次、施用第一級毒品海洛因1 次等犯行，洵堪
    認定，應予依法論罪科刑。
三、論罪科刑之依據：
  (一)查被告行為後，刑法於94年1 月7 日修正通過、於94年2 月
    2 日公布、於95年7 月1 日施行，其中修正第2 條、第38條
    、第51條等規定。按行為後法律有變更者，適用行為時之法
    律，但行為後之法律有利於行為人者，適用最有利於行為人
    之法律，現行刑法第2 條第1 項訂有明文。此條規定乃與刑
    法第1 條罪刑法定主義契合，而貫徹法律禁止溯及既往原則
    ，係規範行為後法律變更所生新舊法律比較適用之準據法，
    是刑法第2 條本身雖經修正，但刑法第2 條既屬適用法律之
    準據法，本身尚無比較新舊法之問題，應一律適用裁判時之
    現行刑法第2 條規定以決定適用之刑罰法律，先予辨明。又
    以本次刑法修正之比較新舊法，應就罪刑有關之共犯、未遂
    犯、想像競合犯、牽連犯、連續犯、結合犯，以及累犯加重
    、自首減輕暨其他法定加減原因（如身分加減）與加減例等
    一切情形，綜其全部罪刑之結果而為比較，又從刑附屬於主
    刑，除法律有特別規定者外，依主刑所適用之法律，最高法
    院95年5 月23日著有95年度第8 次刑庭會議決議可資參照。
    經查，刑法第51條第5 款關於數罪併罰，分別宣告其罪之有
    期徒刑，定其應執行之規定，於94年2 月2 日修正前、後均
    為「宣告多數有期徒刑者，於各刑中之最長期以上，各刑度
    合併之刑期以下，定其刑期」，並無不同，惟但書「不得逾
    20年」修正提高為「不得逾30年」，顯以修正前之規定較有
    利於被告，依修正後刑法第2 條第1 項前段、後段「從舊」
    、「從輕」原則觀察，應逕適用被告行為時之法律即94年2
    月2 日修正前刑法之相關規定予以論處。
  (二)核被告甲○○所為，係犯毒品危害防制條例第10條第1 項施
    用第一級毒品罪及同條第2 項施用第二級毒品罪。被告於94
    年4 月某日起至95年6 月7 日下午4 時30分止，雖有多次施
    用第二級毒品甲基安非他命之犯行，然查刑法第56條連續犯
    規定業於94年2 月2 日修正刪除，且按毒品危害防制條例第
    10條之施用毒品罪，具有成癮之病患人格特質，構成要件本
    質上含有「習慣性」反覆為同一施用行為之意涵，學理上稱
    為「集合犯」，故本件被告多次施用第二級毒品甲基安非他
    命之犯行，應論以包括的一罪，而不再以連續犯或數罪併罰
    方式處斷。又被告分別施用第一級毒品海洛因、第二級毒品
    甲基安非他命之犯行，犯意個別、行為互殊，應予分論併罰
    。爰審酌被告前有施用第二級毒品經觀察、勒戒之紀錄，詎
    仍不知悔改，非但繼續施用第二級毒品，尚增加施用第一級
    毒品海洛因，又施用毒品非但戕害自己身心，亦可能因此危
    害社會秩序，況被告犯罪後僅坦承部分犯行，就施用第一級
    毒品海洛因部分一再飾詞否認，態度不佳等一切情狀，分別
    量處有期徒刑7 月、4 月，並依修正前刑法第51條第5 款規
    定，定其應執行有期徒刑10月，以示懲儆。
  (三)末查被告為警查獲時所扣得之白色晶體7 包（合計原淨重0.
    9 公克，驗餘淨重0.883 公克），經送驗結果確含甲基安非
    他命成分，業如前述，爰依毒品危害防制條例第18條第1 項
    前段規定，宣告沒收銷燬之。另扣案之殘渣袋7 個內含麻黃
    素成分，係毒品危害防制條例第2 條第4 項所規定之「毒品
    先驅原料」，雖屬第四級毒品，惟查同條例第11條並無處罰
    持有第四級毒品之刑罰規定，同條例第18條第1 項亦無應予
    以刑事沒收銷燬處分之規定，尚非違禁物，應認屬刑法第38
    條第1 項第2 款所指供犯罪所用之物；而上開甲基安非他命
    7 包之外包裝袋7 個（合計重0.7 公克）則屬被告所有供保
    存毒品以利施用之物，另扣案之吸食器1 組、酒精燈器1 組
    及玻璃球2 個亦為被告所有供施用毒品犯罪所用之物，已經
    被告供明在卷（見偵查卷第13、19頁、本院卷第76頁），均
    應依修正前刑法第38條第1 項第2 款規定，併予宣告沒收。
    另扣案夾鍊袋180 個（見偵查卷第29頁），訊據被告否認係
    分裝安非他命所用（見偵查卷第16頁、本院卷第39頁），復
    查無其他積極證據可證為被告供施用毒品犯罪之用，爰不予
    宣告沒收，附此說明。
據上論斷，應依刑事訴訟法第299 第1 項前段，毒品危害防制條
例第10條第1 項、第2 項、第18條第1 項前段，94年2 月2 日修
正後刑法第2 條第1 項前段，94年2 月2 日修正前刑法第11條前
段、第51條第5 款、第38條第1 項第2 款，判決如主文。
本案經檢察官楊碧瑛到庭執行職務。
中    華    民    國    95    年    11    月    14    日
                  刑事第六庭審判長  法  官  周占春
                                    法  官  趙子榮
                                    法  官  林晏如
上正本證明與原本無異。
如不服本判決，應於判決送達後10日內向本院提出上訴狀（應抄
附繕本）。告訴人或被害人如對於本判決不服者，應具備理由請
求檢察官上訴，其上訴期間之計算係以檢察官收受判決正本之日
期為準。
                                    書記官  沈芳君
中    華    民    國    95    年    11    月    14    日
附錄本案論罪科刑法條全文：
毒品危害防制條例第10條
施用第一級毒品者，處 6 月以上 5 年以下有期徒刑。
施用第二級毒品者，處 3 年以下有期徒刑。


司法院資訊處製作；財團法人民間司法改革基金會備份。
